【裁判字號】    92,簡抗,49
【裁判日期】    920819
【裁判案由】    聲請迴避
【裁判全文】
臺灣臺北地方法院民事裁定                          九十二年度簡抗字第四九號
    抗  告  人  甲○○
    代  理  人  龍志芳
右抗告人因與姜明遠間請求損害賠償事件，抗告人因聲請承辦法官迴避，對於本院台
北簡易庭民國九十二年七月十日所為之裁定提起抗告，本院裁定如左：
    主  文
抗告駁回。
抗告程序費用由抗告人負擔。
    理  由
一、按民事訴訟法第三十三條第一項第二款所謂足認法官執行職務有偏頗之虞之情形
    ，係指法官對於訴訟標的有特別利害關係，或與當事人之一造有密切之交誼或嫌
    怨，或有其他情形客觀上足疑其為不公平之審判者而言，若僅憑當事人之主觀臆
    測，或認法官指揮訴訟欠當，則不得謂其有偏頗之虞而言，最高法院六十九年臺
    抗字第四五七號判例參照。再按，法官就當事人聲明之證據不為調查，不得即認
    其執行職務有偏頗之虞、僅於訴訟進行中有所指揮或裁判，致當事人一造不利，
    在主觀上疑其不公，自不能遽以偏頗為理由聲請拒卻，最高法院二十七年抗字第
    三０四號、十八年抗字第三四二判例亦明揭此旨。準此，若法官對於訴訟程序之
    指揮，或對於當事人聲明調查之證據不為調查，尚難遽指其執行職務有偏頗之虞
    ，亦不得逕認其有聲請迴避之原因。
二、本件抗告人抗告意旨略以：伊於本院台北簡易庭提起與姜明遠間之損害賠償事件
    ，因曾請求勘驗臺灣高等法院八十九年十一月七日、八十九年十二月十九日開庭
    錄音帶，惟上開損害賠償事件之承審法官於勘驗筆錄之記載，故意遺漏部分關鍵
    字句以造成誤解，顯有「為不公平裁判之虞」之情形，經聲請該承審法官迴避，
    本院台北簡易庭竟以對於證據之調查，法院有權決定不為調查為由，並對於抗告
    人聲請勘驗調查之錄音帶，隱匿不為調查，而裁定駁回伊之聲請，該裁定之認事
    用法均有違誤，請求廢棄之等語。
三、本件抗告人提起本件抗告理由係以原裁定對於證據之調查，法院有權決定不為調
    查，顯有違法；並對於抗告人聲請勘驗調查之錄音帶，隱匿不為調查云云。經查
    ：
（一）當事人聲明之證據，除認為不必要者外，法院應為調查，民事訴訟法第二百八
      十六條規定甚明，所謂「不必要者」，係指當事人聲明之證據中，依當事人聲
      明之意旨與待證之事實，毫無關聯，或法院就某事項已得心證，而當事人仍聲
      明關於該事項之證據方法等情形而言。證據調查原由審理事實之法院衡情裁量
      ，若認事實已臻明瞭，自可即行裁判，毋庸再為調查，而勘驗亦屬調查證據之
      方法。本件原承審法官於九十二年四月二十三日上午九時四十分，在本院台北
      簡易庭第二調解室公開勘驗聲請人於九十二年四月二十一日所提，聲請調查證
      據狀所附錄音帶及錄音譯文，經勘驗結果，認錄音帶陳述內容與譯文大致相符
      ，聲請人表示無意見；另勘驗高等法院八十九年上訴字第三五九三號八十九年
      十一月七日、八十九年十二月十九日庭期錄音帶內容，聲請人對勘驗內容亦表
      示「沒有意見」等情，有本院九十一年度北簡字第二二八一七號損害賠償案卷
      宗內所附勘驗筆錄可稽，原裁定認定本件承審法官就聲請人聲請勘驗前開高等
      法院二次庭期錄音帶內容，已行調查程序，聲請人對勘驗內容亦表示無竟見，
      業如前述，因認原承辦法官對於當事人聲明調查之證據，係屬指揮訴訟程序之
      一環，尚難遽指其執行職務有偏頗之虞，亦不得逕認其有聲請迴避之原因，因
      而駁回抗告人之聲請，自屬合法。
（二）按旁聽人在法庭旁聽，應保持肅靜，並不得有左列行為：二、向法院攝影、錄
      影、錄音。但錄音經審判長核准者，不在此限。法庭開庭時，應保持肅靜，不
      得有大聲交談、鼓掌、攝影、吸煙、飲食物品及其他類似之行為。非經審判長
      核准，並不得錄音。法庭旁聽規則第七條、法院組織法第九十條第一項分別訂
      有明文。本件聲請人於高等法院言詞辯論期日，未經審判長核准，私自錄音，
      不論其錄得內容是否真實並與案件系爭待證事項有關，所為已違反上開法規強
      制規定內容，此項錄音帶自屬違法收集所得證據，為維持法秩序統一性及符合
      訴訟上誠信原則暨對違法收集證據活動抑制，原則上應否認違法收集所得證據
      之證據能力，抗告人雖以上開司法程序，有悖離社會誡律云云，惟前揭法律既
      已制訂，本應嚴格遵守，抗告人徒以否定，已非有據，原裁定因認原承審法官
      經調查證據之結果，認事實已臻明瞭，而無再行勘驗之必要，並駁回抗告人此
      部分之聲請，自屬有據，抗告人所稱隱匿不為調查云云，並非實在。
四、此外，抗告人於原裁定聲請原承辦法官迴避之事由，既未指明有何具體事證足認
    符合上開法條規定情形，核係其主觀之推測，其所舉之原因均與上述情形不合，
    依首揭說明，均不得認承辯法官有民事訴訟法第三十三條第一項第二款之聲請迴
    避事由，其聲請法官迴避，自不應准許，原裁定據以駁回抗告人之聲請，依法有
    據，抗告人請求廢棄之，不應准許，應予駁回。
五、據上論結：本件抗告無理由，依民事訴訟法第四百九十二條第一項、九十五條、
    第七十八條，裁定如主文。
中      華      民      國    九十二    年      八      月     十九     日
                                  民事第二庭  審判長法  官 丁蓓蓓
                                                    法  官 劉素如
                                                    法  官 洪純莉
右正本證明與原本無異
不得再抗告
中      華      民      國    九十二    年      八      月     十九     日
                                                    書記官 黃慧怡


司法院資訊處製作；財團法人民間司法改革基金會備份。
